【裁判字號】    97,上訴,2481
【裁判日期】    980610
【裁判案由】    強盜等
【裁判全文】
臺灣高等法院刑事判決                97年度上訴字第2481號
上  訴  人  臺灣基隆地方法院檢察署檢察官
被      告  丙○○
                    （現於臺灣臺北監獄臺北分監執行中）
選任辯護人  陳志勇律師
            林契名律師
被      告  甲○○
選任辯護人  謝秉原律師
上列上訴人因被告強盜等案件，不服臺灣基隆地方法院九十七年
度訴字第二五五號，中華民國九十七年四月二十二日第一審判決
（起訴案號：臺灣基隆地方法院檢察署九十七年度偵字第二九一
號），提起上訴，本院判決如下：
    主  文
上訴駁回。
    理  由
一、依刑事訴訟法第三百五十條、第三百六十一條、第三百六十
    二條、第三百六十七條規定，不服地方法院之第一審判決而
    上訴者，須提出上訴書狀，並應敘述具體理由，為上訴必備
    之程式；其所提出之書狀未敘述上訴理由，或僅曾以言詞陳
    述上訴理由者，均應於上訴期間屆滿後二十日內補提理由書
    於第一審法院。第一審法院經形式審查，認逾期未補提上訴
    理由者，應定期間先命補正；逾期未補正者，為上訴不合法
    律上之程式，應以裁定駁回之。倘已提出上訴理由，但所提
    非屬具體理由者，則由第二審法院以上訴不合法律上之程式
    ，判決駁回。而所謂具體理由，必係依據卷內既有訴訟資料
    或提出新事證，指摘或表明第一審判決有何採證認事、用法
    或量刑等足以影響判決本旨之不當或違法，而構成應予撤銷
    之具體事由，始克當之（例如：依憑證據法則具體指出所採
    證據何以不具證據能力，或依憑卷證資料，明確指出所為證
    據證明力之判斷如何違背經驗、論理法則）；倘僅泛言原判
    決認定事實錯誤、違背法令、量刑失之過重或輕縱，而未依
    上揭意旨指出具體事由，即與第二審上訴制度旨在請求第二
    審法院撤銷、變更第一審不當或違法之判決，以實現個案救
    濟之立法目的不合（最高法院九十七年度台上字第八九二號
    判決參照）。
二、又按上訴書狀應敘述理由，係指上訴書狀本身應敘述上訴理
    而言，若引用或檢附其他文書代替，以為上訴理由者，該引
    用或檢附之其他文書內容，非屬上訴書狀之內容（最高法院
    六十五年度台上字第二八三六號、六十九年度台上字第二七
    二四號判例參照），故上訴書狀是否敘述具體理由，應就所
    引用或檢附之文書以外之內容加以觀察、判斷，若除去該引
    用、檢附之文書外，其餘部分之敘述，不能認係具體理由者
    ，上訴即非合法。
三、經查，原審判決認被告丙○○意圖為自己不法之所有，於民
    國九十七年一月十日凌晨零時許，攜帶兇器鉗子一把（未扣
    案），在基隆市安樂區○○○路一三三之六號前，竊取乙○○所有車號ＬＲ９－３３８號機車車牌一面，改懸掛在自己
    之機車上以逃避查緝；又意圖為自己不法之所有，於九十七
    年一月十日凌晨一時四十一分許，持兇器水果刀一把，前往
    基隆市安樂區○○○路二０二號之「Ｋ便利商店」內，以
    預藏之水果刀至使被害人戊○○不能抗拒，強盜店內財物新
    臺幣（下同）六千三百三十元，得手後逃逸；被告丙○○復
    與被告甲○○共同基於意圖為自己不法所有之犯意聯絡，於
    九十七年一月十日下午三時九分許，持兇器西瓜刀一把，前
    往基隆市○○區○○街八十一號「Ｋ便利商店」，由被告
    甲○○在店外把風，被告丙○○攜帶上開西瓜刀進入店內，
    持刀接續砍傷被害人丁○○之左肩背及左手，導致丁○○受
    有左背部四公分撕裂傷及左食指一公分撕裂傷等傷害，以此
    強暴方式至被害人丁○○不能抗拒，強盜店內一萬四千六百
    元之財物，得手後隨即由被告甲○○騎乘上開機車搭載離去
    等犯罪事實，論處被告丙○○攜帶兇器竊盜，累犯，處有期
    徒刑七月；又意圖為自己不法之所有，攜帶兇器，以強暴至
    使不能抗拒，而取他人之物，累犯，處有期徒刑七年二月；
    又共同意圖為自己不法之所有，攜帶兇器，以強暴至使不能
    抗拒，而取他人之物，累犯，處有期徒刑八年，扣案之西瓜
    刀一把沒收；應執行有期徒刑十年，扣案之西瓜刀一把沒收
    。論處被告甲○○共同意圖為自己不法之所有，攜帶兇器，
    以強暴至使不能抗拒，而取他人之物，累犯，處有期徒刑七
    年二月，扣案之西瓜刀一把沒收之刑度，係依被告丙○○、
    甲○○二人在原審之自白，證人丁○○、戊○○、乙○○、
    方玉鈴、陳家芳之證詞，及有車籍資料查詢結果、贓物認領
    保管單、便利商店內監視器錄影畫面翻拍照片、機車照片、
    車號照片、丁○○診斷證明書等證物，為其論斷之依據，並
    審酌被告丙○○及甲○○均值壯年，不思循正當工作途徑獲
    取生活所需，竟圖以前開犯行獲取不法利益，且所為持刀強
    盜之犯行，危害性甚高，對於社會治安之影響甚鉅，法治觀
    念均有嚴重偏差，又被告丙○○前已有竊盜前科，竟為避免
    追緝，竊取他人所有之機車車牌，復於同一日內為本件二次
    強盜犯行，另為阻止被害人丁○○喊叫，持刀砍傷被害人丁○○，對被害人丁○○造成心理及身體上之傷害，實不宜輕
    縱，然被告丙○○及甲○○均坦承犯行，深表悔悟，犯後態
    度尚稱良好等一切情狀，分別量處被告丙○○有期徒刑七月
    、七年二月、八年，應執行有期徒刑十年，被告甲○○有期
    徒刑七年二月之刑度，並說明扣案西瓜刀一把沒收之依據，
    核無違誤之處。
四、公訴人上訴指稱：「茲據被害人具狀請求上訴略以：被告原
    要私下和解，卻不接聽電話，實無和解誠意，希能上訴提起
    附帶民事訴訟等情，因之請求檢察官上訴，經核尚非顯無理
    由，爰附送書狀提起上訴。」等語。乃本件公訴人上訴既未
    具體指摘或表明第一審判決有何不當或違法，而有構成應予
    撤銷之具體事由，僅引用告訴人請求上訴之書狀，揆諸前揭
    判例說明，難認係屬具體上訴理由，是本件上訴不合法律上
    之程式，爰不經言詞辯論程序，逕予駁回。
據上論斷，應依刑事訴訟法第三百六十七條前段、第三百七十二
條，判決如主文。
中    華    民    國    98    年    6     月    10    日
                  刑事第四庭  審判長法  官  陳筱珮
                                    法  官  陳玉雲
                                    法  官  鄭水銓
以上正本證明與原本無異。
如不服本判決，應於收受送達後十日內向本院提出上訴書狀，其
未敘述上訴之理由者，並得於提起上訴後十日內向本院補提理由
書狀（均須按他造當事人之人數附繕本）。
                                    書記官  劉貞達
中    華    民    國    98    年    6     月    12    日


司法院資訊處製作；財團法人民間司法改革基金會備份。
